臺灣高雄地方法院民事裁定
110年度消債職聲免字第195號

聲　請　人　王忠義　00000000000000000000000000000000
即　債務人            （新北市五股戶政事務所）
　　　　　000000000000000000000000000000000000
00000000000000000000000000000000000000000000000000
相　對　人　
即債權人　　國泰世華商業銀行股份有限公司
　　　　　　　　　　000000000000000000000000000000000000
法定代理人　郭明鑑　00000000
代　理　人　蔡政宏　000000000000000000000000000000000000
相　對　人　
即債權人　　遠東國際商業銀行股份有限公司
　　　　　　　　　　00000000000000000000000000000000000
000000000000000000000000000000000000000000000000000000
法定代理人　周添財　00000000
　　　　　　　　　　000000000000000000000000
　　　　　　　　　　　寄板橋莒光郵局第6-106號信箱　　　 
相　對　人　
即債權人　　永豐商業銀行股份有限公司
　　　　　　　　　　000000000000000000000000000000000000
法定代理人　陳嘉賢　00000000
代　理　人　李東融　00000000000000000000000000000000000
相　對　人　
即債權人　　台北富邦商業銀行股份有限公司
　　　　　　　　　　000000000000000000000000000000000000
法定代理人　程耀輝　00000000
　　　　　　　　　　000000000000000000000000
　　　　　　　　　　00000000000000000000000000000000000
相　對　人　
即債權人　　凱基商業銀行股份有限公司
　　　　　　　　　　000000000000000000000000000000000000
00000000000000000000000000000000000000000000000000000
法定代理人　魏寶生　00000000
　　　　　　　　　　000000000000000000000000
　　　　　　　　　　00000000000000000000000000000000
　　　　　　　　　　　　　
上列當事人間消費者債務清理免責事件，本院裁定如下：
    主  文
債務人王忠義不予免責。
    理  由
一、按法院為終止或終結清算程序之裁定確定後，除別有規定外
    ，應以裁定免除債務人之債務；又法院裁定開始清算程序後
    ，債務人有薪資、執行業務所得或其他固定收入，扣除自己
    及依法應受其扶養者所必要生活費用之數額後仍有餘額，而
    普通債權人之分配總額低於債務人聲請清算前2 年間，可處
    分所得扣除自己及依法應受其扶養者所必要生活費用之數額
    者，法院應為不免責之裁定，但債務人證明經普通債權人全
    體同意者，不在此限；而債務人有下列各款情形之一者，法
    院應為不免責之裁定，但債務人證明經普通債權人全體同意
    者，不在此限：（一）於七年內曾依破產法或本條例規定受
    免責；（二）隱匿、毀損應屬清算財團之財產，或為其他不
    利於債權人之處分；（三）捏造債務或承認不真實之債務；
    （四）聲請清算前二年內，因消費奢侈商品或服務、賭博或
    其他投機行為，所支出之總額逾該期間可處分所得扣除自己
    及依法應受其扶養者所必要生活費用之半數，或所負債務之
    總額逾聲請清算時無擔保及無優先權債務之半數，而生開始
    清算之原因；（五）於清算聲請前一年內，已有清算之原因
    ，而隱瞞其事實，使他人與之為交易致生損害；（六）明知
    已有清算原因之事實，非基於本人之義務，而以特別利於債
    權人中之一人或數人為目的，提供擔保或消滅債務；（七）
    隱匿、毀棄、偽造或變造帳簿或其他會計文件之全部或一部
    ，致其財產之狀況不真確；（八）故意於財產及收入狀況說
    明書為不實之記載，或有其他故意違反本條例所定義務之行
    為，消費者債務清理條例（下稱消債條例）第132條、第133
     條及第134 條分別定有明文。
二、經查：
　㈠聲請人前於民國109年11月17日向本院聲請清算，經本院以10
    9年度消債清字第296號裁定准自110年4月21日起開始清算程
    序；嗣全體債權人於清算程序共計受償新臺幣（下同）9,61
    8元，經本院於110年8月25日以110年度司執消債清字第64號
    裁定清算程序終結等情，業經本院調取前開卷宗核閱無訛。
    依首揭規定，本院應為債務人是否免責之裁定。
　㈡本院函詢債權人陳述意見，債權人未表示同意債務人免責，
    且查：
  ⒈債務人有消債條例第133 條所定應不予免責之情形：
  ⑴債務人於開始清算程序後之收支情形：本件債務人於本院裁
    定開始清算程序後，仍係於哈囉菜市場或民族路果菜市場任
    拖菜送菜工人或至建築工地任工地雜工，平均每月收入約18
    ,000元，另於110年6月4日領取行政院紓困補助10,000元，
    未領取其他補助或給付等情，除據其陳明在卷外，並有收入
    切結書（本案卷第19頁）、存簿（本案卷第23頁）、新北市
    政府社會局函（本案卷第35頁）、勞工保險被保險人投保資
    料表（本案卷第48頁）、新北市政府城鄉發展局函（本案卷
    第36頁）、勞動部勞工保險局函（本案卷第37頁）、勞動部
    勞動力發展署高屏澎東分署函（本案卷第38頁）、租金補助
    查詢表（本案卷第46頁）在卷可參。又債務人係租屋居住，
    有租賃契約書（本案卷第至20至21頁）、房租證明（本案卷
    第22頁）在卷可稽，依衛生福利部公布之高雄市每人每月最
    低生活費(已包含房屋費用)，110年度為13,341元，1.2倍(
    消債條例第64條之2第1項規定）即為16,009元。從而，債務
    人開始清算程序後，自110年4月至11月平均每月可處分所得
    19,250元（計算式：18,000＋10,000÷8＝19,250），扣除其每
    月必要支出16,009元後，每月尚有餘額3,241元（計算式：1
    9,250－16,009＝3,241）。
　⑵債務人於聲請清算程序前2年（即自107年12月至109年11月止
    ）收支情形：
　　①關於債務人之可處分所得部分，債務人於於哈囉菜市場或
      民族路果菜市場任拖菜送菜工人或至建築工地任工地雜工
      ，平均每月收入約18,000元，並與友人學習1日遊之導遊
      工作，帶團至購物商店或觀光工廠，而有佣金收入，其於
      107年度申報九族文化村股份有限公司所得為210元，於10
      8年1月至109年11月自龍潭食品股份有限公司、財團法人
      人間文教基金會、維格餅家股份有限公司、新社農業生物
      科技股份有限公司、台灣雅聞生技股份有限公司共計領取
      佣金收入6,595元，另於109年6月24日領取行政院疫情補
      助10,000元，未領取其他補助或給付等情，有債務人108
      年度至109年度綜合所得稅各類所得資料清單【本院109年
      度消債清字第296號卷（下稱清卷）第21至22頁】、109年
      度稅務電子閘門財產所得調件明細表（本案卷第47頁）、
      收入切結書（清卷第23頁、第69頁）、台灣雅聞生技股份
      有限公司函（清卷第128頁）、維格餅家股份有限公司陳
      報狀（清卷第125至126頁）、財團法人人間文教基金會函
      （清卷第122至124頁）、龍潭食品股份有限公司函（清卷
      第121頁）、九族文化村股份有限公司函（清卷第120頁）
      、新北市政府社會局函（清卷第86頁）、新北市政府城鄉
      發展局函（清卷第85頁）、高雄市政府都市發展局函（清
      卷第87頁）、勞動部勞工保險局函（清卷第88頁）、勞動
      部勞動力發展署高屏澎東分署函（清卷第89頁）、勞工保
      險被保險人投保資料表（清卷第24至25頁）、存簿（本案
      卷第23頁）等可參，是債務人於聲請清算前2年可處分所
      得合計為448,613元(計算式：18,000×24＋210÷12×1＋6,595
      ＋10,000＝448,613)。
　　②關於債務人之必要生活費用部分，依107年12月26日修正消
      債條例第64條之2 第1 項規定，債務人必要生活費用，以
      最近1 年衛生福利部或直轄市政府所公告當地區每人每月
      最低生活費1.2 倍定之。而依衛生福利部公布之高雄市每
      人每月最低生活費，107年度至109年度各為12,941元、13
      ,099元、13,099元，1.2倍即為15,529元、15,719元、15,
      719元，債務人於聲請清算前2年間之必要生活費用應為37
      7,066元（計算式：15,529＋15,719×23＝377,066）。
　　③債務人聲請清算前2年間之可處分所得合計為448,613元，
      扣除其聲請清算前2年間之必要生活費用377,066元，尚餘
      71,547元（計算式:448,613－377,066＝71,547)，本件普通
      債權人之受償總額為9,618元，低於前揭餘額，應堪認定
      。
　⑶綜上，債務人於清算程序開始後之可處分所得，扣除自己之
    必要生活費後，仍有餘額，且普通債權人之分配總額低於債
    務人聲請清算前2年間，可處分所得扣除自己必要生活費之
    數額，足認本件債務人有消債條例第133條所規定之不免責
    事由存在。
  ⒉債務人無消債條例第134 條各款應不予免責之情形：
　　本院復查無債務人有何該條款所列不免責事由，債權人亦未
    陳明有此情事，即難認債務人有此部分不免責情事。
四、綜上所述，債務人符合消債條例第133條所定情形，應不予
    免責。惟按債務人因第133條之情形，受不免責之裁定確定
    後，繼續清償達該條規定之數額，且各普通債權人受償額均
    達其應受分配額時，得聲請法院裁定免責；法院為不免責或
    撤銷免責之裁定確定後，債務人繼續清償債務，而各普通債
    權人受償額均達其債權額之20%以上者，法院得依債務人之
    聲請裁定免責，消債條例第141條第1項、第142條第1項分別
    定有明文。從而，本件債務人雖經本院依消債條例第133條
    規定裁定不免責，然其如繼續清償債務達如附表所示金額即
    61,929元後，仍得依法聲請法院審酌是否裁定免責，附此敘
    明。
中　　華　　民　　國　　110 　年　　12　　月　　29　　日
              　　民事庭　　  法　官　李育信
以上正本係照原本作成。
如對本裁定不服，得於裁定送達後10日內向本院提出抗告狀，並
繳納抗告裁判費新臺幣1,000 元。
中　　華　　民　　國　　110 　年　　12　　月　　29　　日

  　                         書記官　何福添
　　　　　　　　　　　　　　
附錄
一、債務人繼續清償得聲請法院裁定免責之規定：
　　消費者債務清理條例第141條第1項
　　債務人因第 133 條之情形，受不免責之裁定確定後，繼續
    清償達該條規定之數額，且各普通債權人受償額均達其應受
    分配額時，得聲請法院裁定免責。
    消費者債務清理條例第142條第1項
　　法院為不免責或撤銷免責之裁定確定後，債務人繼續清償債
    務，而各普通債權人受償額均達其債權額之 20% 以上者，
    法院得依債務人之聲請裁定免責。
二、債務人嗣後聲請裁定免責時，須繼續清償各普通債權之最低
    應受分配額。 
附表：　　
                                                               普通債權人                                                                       債權額 （新臺幣）                       清算程序已分配金額（新臺幣） 繼續清償至第141條所定各債權人最低應受分配額之數額（新臺幣） 國泰世華商業銀行股份有限公司 536,950元 1,275元 8,209元 遠東國際商業銀行股份有限公司 285,914元 679元 4,371元 永豐商業銀行股份有限公司 1,017,337元 2,416元 15,554元 台北富邦商業銀行股份有限公司 778,940元 1,850元 11,909元 凱基商業銀行股份有限公司 1,431,461元 3,398元 21,886元 　　　合　　　　　計 4,050,602元 9,618元 61,929元